【裁判字號】    90,交上訴,1321
【裁判日期】    901218
【裁判案由】    公共危險
【裁判全文】
臺灣高等法院臺南分院刑事判決                                        行股
    上  訴  人
    即  被  告  丙  ○  ○
    選任辯護人  黃  厚  誠
右列上訴人因公共危險案件，不服臺灣臺南地方法院九十年度交訴字第二七五號中華
民國九十年八月二十三日第一審判決（起訴案號：臺灣臺南地方法院檢察署九十年度
偵字第五０八二號），提起上訴，本院判決如左：
    主      文
原判決撤銷。
丙○○服用酒類不能安全駕駛動力交通工具而駕駛，處有期徒刑肆月。又駕駛動力交
通工具肇事致人受傷而逃逸，處有期徒刑壹年。又駕駛動力交通工具肇事致人受傷而
逃逸，處有期徒刑壹年。應執行有期徒刑貳年貳月。
    事      實
丙○○於民國（下同）九十年一月十一日零時許，在臺南市○○路某處與友人飲用酒
類後，已達不能安全駕駛動力交通工具之程度，仍於同日上午一時三十分許，駕駛車
牌ＵＰ─一六七一號自小客車，沿臺南市○○路由南往北方向行駛，途經該路與大勇
街口前，應注意汽車行近行人穿越道，遇有行人穿越時，應暫停讓行人先行通過，竟
因酒醉駕駛判斷力減低而疏未注意，貿然通過該行人穿越道，致撞及沿行人穿越道由
東往西穿越馬路之行人丁○○，丁○○因而受有右側脛骨、腓骨骨折之傷害（過失傷
害部分業經丁○○撤回告訴），詎其肇事後非但未下車察看丁○○之傷勢，反而駕車
逃逸；旋又在金華路與府前路口，因酒醉駕駛判斷力減低而未注意車前狀況，撞及沿
府前路由西往東行駛，由乙○○所駕駛之車牌ＳＵ─九九八八號自小客車，致乙○○
右側腰部拉傷（過失傷害部分未據告訴）其見狀亦未停車逕自駕車逃逸，嗣經警在現
場拾獲其遺留之ＵＰ─一六七一號車牌一面後，於同日上午一時五十分許，在臺南市
○○街一０二號其工作處附近查獲，並測得其呼氣之酒精濃度為每公升一點０七毫克
。案經臺南市警察局第四分局移送臺灣臺南地方法院檢察署檢察官偵查起訴。
    理      由
一、訊據上訴人即被告丙○○，固不諱言有於右揭時地，酒後駕車肇事之事實；惟矢
    口否認有何肇事逃逸之犯行，並辯稱：當時其已喝得爛醉，以為撞及路邊之水銀
    燈，且因車子尚能開動，故未下車查看，其不悉有撞傷人，確無逃逸之故意云云
    。然查被告如何為右揭酒醉駕車肇事逃逸之事實，已據被害人丁○○、乙○○二
    人，分別在警訊中指訴甚詳，並有被告呼氣酒精濃度測試單一紙、道路交通事故
    調查報告表二紙、及現場暨車損照片數張，附於警卷足稽。且被害人丁○○因遭
    被告駕車撞擊，受有右側脛、腓股骨折等傷；被害人乙○○因遭被告駕車撞擊，
    致右側腰部拉傷；，亦分別有國立成功大學醫學院附設醫院診斷證明書附於警卷
    ，及該院九十年十一月二十日（九０）成附醫病歷字第一０一二０號函存於本院
    卷可佐。觀以被告肇事後為警查獲時，呼氣酒精濃度測試結果達每公升一點０七
    毫克，既有上開呼氣酒精濃度測試單為證，顯見其肇事前已因酒醉而達不能安全
    駕駛之程度無疑。再參以臺灣高等法院檢察署所彙編之刑法第一百八十五條之三
    酒後駕車「不能安全駕駛」認定標準之相關論文資料一書中，臺大醫學院吳木榮
    醫師、臺北醫學院附設醫院蔡尚穎醫師、中央警察大學交通學系暨交通管理研究
    所程玉傑先生、蔡中志教授等人於彼等之研究著作中，均對血液中、呼氣中酒精
    之濃度對汽車駕駛人之影響提出報告，如血液中酒精在三０－五０ｍｇ／ｄＬ時
    ，駕駛能力變差，在五０－一００ｍｇ－ｄＬ時，多話、大笑、感覺障礙，一０
    ０－一五０ｍｇ－ｄＬ時，說話含糊、腳步不穩、可能會噁心，一五０－二００
    ｍｇ／ｄＬ時，明顯酒醉、噁心、步履蹣跚（而呼氣中酒精濃度與血液中酒精濃
    度比為二千比一至二千三百比一），再者呼氣中濃度如達０．五五ｍｇ／Ｌ時，
    其肇事率為一般人之十倍，凡此均載明於上開彙編文集中，本件被告之呼氣酒精
    濃度既達一．０七ｍｇ／Ｌ，自足以影響其判斷力及肢體協調能力，斟之被告連
    續駕駛汽車衝撞被害人丁○○、乙○○成傷並逃逸，益見其於駕駛汽車時已不能
    安全駕駛至明。次查被告雖屢以肇事當時已酒醉，意識模糊，不知已肇事等語置
    辯，且證人即查獲被告之員警甲○○，在本院固亦證稱：「（問：你有無問丙○○？）有的，當時他正躺在駕駛座旁的座位，我問了他大約十幾分鐘，他才回答
    我問話」、「（問：你問他什麼話？）我問他剛才有無與人發生車禍，當時他處
    於酒醉狀態講不出來，我又問他肇事車子是否你的，他說是的」等語（見本院九
    十年十月二十三日訊問筆錄）；然觀諸被告在本院供稱：「（問：你撞到乙○○
    的車子之後你將車子開到何處？）我再繼續開車前進到一個路口的轉角停車，剛
    好我ＰＵＢ店的同事打電話給我，有事要找我，我當時告訴他我已經無法開車了
    ，他們問我人在那裡，我告訴他們好像可以看到運河，所以歐靜美就沿著路來找
    到我的車子，由歐靜美開車載我到工作的ＰＵＢ地方」等語（見仝上訊問筆錄）
    ，及證人歐靜美在本院證稱：「（問：在何處將他的車子開回？）車子是停在中
    國城的附近，我是在環河街找到他的車子。距我們的ＰＵＢ店約二百公尺」、「
    （問：你如何會到那裡找到他的車子？）剛好店裡的人要找他，我就打行動電話
    給他，他說他的車子停在環河街那裡，他已經不能開車了，我就叫他在那裡等，
    我去找他，所以我才到他那裡開回來」等語（見仝上訊問筆錄），被告連闖兩次
    車禍肇事後，既尚能接聽歐靜美打來之行動電話，並向歐靜美告知當時所停車之
    位置，足見其接聽電話當時意識尚未達於不省人事之失神狀態；況考卷附其為警
    查獲後，警員所作刑法第一百八十五條之三案件測試觀察記錄表，雖記載其呈現
    出入車門困難、多話及身上明顯酒味等情，然該記錄表上並未勾選查獲時其有「
    意識模糊，注意力無法集中」之情狀，益徵其肇事時之精神狀態尚非毫無意識。
    再依上開道路交通事故調查表及現場照片所示，肇事現場（金華路、大勇街口及
    金華路、府前路口）為十字交岔路口，當時為晴天、夜間有照明、無障礙物、視
    距良好，其所駕駛之車輛左後視鏡斷裂、前保險桿脫落、引擎蓋凹陷、可見發生
    事故時之撞擊力非輕，而其雖辯稱當時以為撞及路旁水銀燈云云；然其非但未下
    車察看詳情，反而加速離去，衡情顯與一般駕駛人之處理情形有悖，是其所辯前
    情，要屬事後卸責之飾詞，洵無足取。又按八十八年四月二十一日增訂之刑法第
    一百八十五條之四肇事致人死傷逃逸罪，其立法理由乃「為維護交通安全，加強
    救護，減少被害人之死傷，促使駕駛人於肇事後，能使被害人即時救護，特增設
    本條」，觀此立法者認駕駛人駕車肇事後，倘能將肇事之被害人，即時救護，即
    可減輕或避免被害人之傷亡，此攸關社會大眾生命、身體之安全，故而將此駕車
    肇事逃逸之行為，予以犯罪化，其目的係在處罰棄置不顧之不道德行為，而重在
    道德規範及善良風俗之維護。是本罪以處罰肇事後逃逸之駕駛人為目的，俾促使
    駕駛人於肇事後能對被害人即時救護，以減少死傷，是該罪之成立，祇以行為人
    有駕駛動力交通工具肇事，致人死傷而逃逸之事實為已足，至行為人之肇事有否
    過失，是否有遺棄之故意，則非所問，亦有最高法院九十年臺上字第二一九一號
    判決意旨足參。本件被告明知酒醉不得駕車，竟罔顧公共安全，仍酒醉駕駛，在
    衝撞被害人丁○○後未下車救護，逃逸離去後復與被害人乙○○所駕駛之上開自
    小客車擦撞，肇事後亦駕車逃離現場，其先後二次肇事逃逸行為，事證明確，縱
    其肇事後無遺棄之故意，揆諸前揭規定，均難因此免其肇事致人受傷而逃逸之刑
    責。從而其上開犯行，已臻明確而堪認定，應予依法論科。
二、核被告所為，係犯刑法第一百八十五條之三服用酒類不能安全駕駛動力交通工具
    而駕駛之罪，及刑法第一百八十五條之四駕駛動力交通工具肇事致人受傷而逃逸
    罪。其先後兩次所犯駕駛動力交通工具肇事致人受傷而逃逸罪，依常理應非基於
    概括犯意，而係犯意各別，應與另犯服用酒類不能安全駕駛動力交通工具而駕駛
    罪，分論併罰。原審據予論罪科刑，固非無見；惟查被告於肇事後，因不勝酒力
    而將自小客車停至路旁休息，並待歐靜美前來駕車載其回工作地點等情，既有如
    上述，乃原判決於理由欄內，竟認被告係於發生事故後，自行駕車返回工作地點
    ，即與事實不符，尚有未洽。被告上訴意旨，猶飾詞否認犯罪，指摘原判決不當
    雖無足取；然原判決既有可議，即屬無可維持，應由本院將原判決予以撤銷改判
    。爰審酌被告之素行，酒後駕車肇事致人受傷逃逸，置被害人受傷於不顧，惡性
    重大，事後猶設詞辯解，及已與被害人分別達成和解並賠償損失等一切情狀，改
    對其分別量處如主文第二項所示之刑，並定其應執行之刑，以資懲儆。
三、據上論斷，應依刑事訴訟法第三百六十九條第一項前段、第三百六十四條、第二
    百九十九條第一項前段，刑法第一百八十五條之三、第一百八十五條之四、第五
    十一條第五款，判決如主文。
本案經檢察官曾顯智到庭執行職務。
中      華      民      國      九十    年    十二      月    十八      日
                                  臺灣高等法院臺南分院刑事第二庭
                                      審判長法官  游  明  仁
                                            法官  蘇  重  信
                                            法官  林  永  茂
右正本證明與原本無異。
如不服本判決，應於判決送達後十日內向本院提出上訴狀，其未敘述理由者並應於提
出上訴狀後十日內向本院補提理由書（應附繕本)。
                                      法院書記官  劉  岳  文
中      華      民      國      九十    年    十二      月    十八      日
刑法第一百八十五條之三：
服用毒品、麻醉藥品、酒類或其他相類之物，不能安全駕駛動力交通工具而駕駛者，
處一年以下有期徒刑、拘役或三萬元以下罰金。
刑法第一百八十五條之四：
駕駛動力交通工具肇事，致人死傷而逃逸者，處六月以上五年以下有期徒刑。


司法院資訊處製作；財團法人民間司法改革基金會備份。
